臺灣高等法院刑事判決
109年度上易字第2065號
上  訴  人  臺灣桃園地方檢察署檢察官 
被      告  吳籽逸


                    （另案於法務部矯正署新竹監獄執行，現於現寄押於法務部矯正署臺北監獄臺北分監）
選任辯護人  陳鄭權律師
            詹立言律師
上列上訴人因被告竊佔案件，不服臺灣桃園地方法院109年度易
字第505號，中華民國109年8月28日第一審判決（起訴案號：臺
灣桃園地方檢察署108年度偵字第28440號），提起上訴，本院判
決如下：
    主  文
上訴駁回。
    理  由
一、公訴意旨略以：被告吳籽逸明知桃園市○○區○○○段○○ ○○○段0
    0○0 ○00○0 ○00○0 ○00○0 地號土地（下稱 25之1 及24之3 
    地號土地為甲土地、25之2 及24之4 地號土 地為乙土地）
    均非其所有，亦無合法使用權源，竟意圖為自 己不法之利
    益，基於竊佔之犯意，未徵得甲、乙土地所有權 人即被害
    人臺灣桃園農田水利會、告訴人簡月粉之同意，即 於民國1
    08 年7 月19日14時前某時，駕駛曳引車載運磚石至 甲、乙
    土地傾倒堆積，無權佔用甲、乙土地面積約111 平方
    公尺。因認被告涉犯刑法第320條第2項之竊佔罪嫌。
二、按犯罪事實應依證據認定之，無證據不得認定犯罪事實，又
     不能證明被告犯罪或被告之行為不罰者，應諭知無罪之判
    決 ，刑事訴訟法第154 條第2 項及同法第301 條第1 項定
    有明 文。次按認定犯罪事實所憑之證據，雖不以直接證據
    為限， 間接證據亦包括在內；然而無論直接或間接證據，
    其為訴訟 上之證明，須於通常一般之人均不致有所懷疑，
    而得確信其 為真實之程度者，始得據為有罪之認定，倘其
    證明尚未達到 此一程度，而有合理之懷疑存在時，事實審
    法院復已就其心 證上理由予以闡述，敘明其如何無從為有
    罪之確信，因而為 無罪之判決，尚不得任意指為違法（最
    高法院76年台上字第4986號判例意旨參照）。
三、公訴意旨認被告涉犯竊佔罪嫌，無非係以被告於警詢及偵查
    中之供述、告訴人於警詢時之指述、證人即桃園農田水利會
     大坡分站管理員廖鴻文於警詢及偵查中之證述、證人即環
    境 稽查大隊新屋區中隊稽查員陳錦磅於偵查中之證述、證
    人即 被告堂弟吳志文於偵查中之證述、地籍資料、桃園市
    政府環 境保護局環境清潔稽查大隊（下稱桃園環保稽查大
    隊）稽查工作紀錄表暨現場照片、108 年11月20日環清隊新
    中字第1080099132號函暨現場照片各1 份為主要論據。
四、訊據被告固坦承於108年7月19日案發當日，有叫送可再利用
    的營建廢棄物並傾倒在甲、乙土地上，再由其以怪手修整鋪
    平，事前並未向土地所有權人承租土地使用，也未告知土地
    所有人等情，惟堅詞否認有何竊佔犯行，辯稱：傾倒在甲、
    乙土地上之磚石，是可利用之資源物，並不是廢棄物，因為
    當時隔壁正在施作的真善美工程需要使用這些可利用的資源
    物回填地基，所以載送至該地，由於工地前的產業道路過小
    ，導致卡車無法調頭，所以我暫時將磚石傾倒在轉角處的土
    地，用怪手修整鋪平，稍微作了鐵板，方便卡車能夠掉頭，
    當天我負責的回填工程施作完畢之後，我就把所有鐵板、器
    具、怪手撤除，我不知道傾倒磚石並修整的土地是他人的土
    地，並沒有要竊佔他人土地的意思等語（見本院卷第110至1
    12、185、263頁）；辯護人則以：被告是為了便利工程的施
    作，才會去鋪設磚石，並沒有竊佔的主觀犯意，且鋪的是可
    回收再利用的營建廢棄物，並非定著物，現場並沒有設柵欄
    圍籬阻絕他人進出，擺放的磚石當天下午六時許就移走，被
    告使用系爭土地沒有排他性、繼續性，屬於民事糾葛等語（
    見本院卷第223、264頁）置辯。
五、經查：
㈠、甲、乙土地分屬被害人臺灣桃園農田水利會、告訴人簡月粉
    所有，被告確有於108年7月19日未徵得臺灣桃園農田水利會
    、簡月粉之同意，即自大陸資源回收廠叫6 車可再利用的回
    填使用的營建廢棄物，傾倒在甲、乙土地上，被告再以怪手
    修整鋪平等情，業據被告於原審及本院審理時時供承明確（
    見原審109易505卷第49頁，本院卷第110至112、185、263頁
    ），核與證人廖鴻文於警詢及偵查中（見桃園地檢署108偵2
    8440卷第19至20、97至99頁）、證人陳錦磅、吳志文於偵查
    中（見同上偵卷第119至121、125 至127 頁）、證人即告訴
    人簡月粉於警詢時（見同上偵卷第21至22頁）證述之情節大
    致相符，並有地籍資料1 份、桃園市政府環境保護局環境清
    潔稽查大隊稽查工作紀錄表暨現場照片1 份、證人廖鴻文庭
    呈之照片4 張附卷可稽（見同上偵卷第23至29、31至39、10
    3 頁至105 頁），上揭事實，堪以認定。
㈡、按是否具有不法所有之竊佔犯意，端視被告佔有使用行為是
    否具有繼續性及排他性而定，易言之，即被告是否因其佔用
    行為而建立新的佔有支配關係而定，是本件應審究者為被告
    上述佔有使用之行為是否具有繼續性及排他性，茲說明如下
    ：
　⒈本案依桃園環保稽查大隊於108年7月19日查獲當日之現場稽
    查結果稽查工作紀錄表所載可知，到場稽查人員陳錦磅以目
    視查勘上述甲、乙土地上回填之磚石、土方，係屬可利用之
    資源物，非廢棄物」一節，有該大隊稽查工作紀錄表暨現場
    照片在卷足憑（見108偵28440卷第31至39頁），核與證人陳
    錦磅於偵查中結稱：108年7月19日下午至甲、乙土地稽查，
    到場後看到土地上放置磚石土等語（見同上偵卷第119頁）
    相符，足認傾倒在甲、乙土地上之物確係磚石等可利用之資
    源物，並非廢棄物，亦非定著物，且觀諸卷附之稽查照片可
    知，現場除散落之磚石等物外，並未設置任何柵欄、圍籬，
    任何人均可自由進出該等土地，則將非屬定著物之磚石散落
    在他人土地上，實難認有何排除他人使用之情形。
　⒉且證人陳錦磅於偵查中復證稱：我108年11月15日再去察看時
    ，土地上確實沒有土石，靠近大圳的那邊有清運的痕跡，跟
    我之前去到現場看到的不一樣。應該說有清運，但有無完全
    清乾淨我不清楚，是跟108 年7 月份看到的不一樣等語（見
    同上偵卷第120 頁反面至121 頁）；而告訴人簡月粉於原審
    審理時亦陳稱：那天（108年7月19日）我是接到派出所電話
    說我那邊有被倒廢土，叫我去處理，我是跟警員說我沒有意
    見，請人去清除就好，希望把我的土地回復原狀就好，現在
    也已經回復原狀了等語（見原審109審易274卷第93頁），是
    依證人陳錦磅及告訴人簡月粉上開陳述可知，甲、乙土地上
    之土石確實有清運，堪認被告辯稱其有回復原狀等語足採，
    則甲、乙土地上由被告堆置之磚石既曾清運且回復原狀，亦
    難認該等佔用情形有何繼續性。
　⒊檢察官提起上訴雖指述：被告傾倒磚石至該等土地，已將該
    不動產置於自己實力支配之下，竊佔行為在傾倒該磚石時即
    已完成，且在108年11月15日前間遷移之長達3個多月期間，
    具有繼續性及排他性等語。本院查：
　⑴、刑法第320條第2項之竊佔罪所稱將他人不動產移入行為人
      自己「持有支配狀態」，係指行為人將該標的物存有事實
      上管領力，即須對該不動產存有確定與繼續之支配關係，
      或已立於得排除他人干涉之狀態，始足當之，就空間言，
      通常即指人與不動產間已有場所之結合，基於此種結合關
      係，行為人於該不動產即可立於排除他人干涉之狀態，並
      足彰顯此種排除力之時間上繼續性。
　⑵、本件被告固有將磚石傾倒在甲、乙土地，惟並未設置任何
      柵欄、圍籬，任何人均可自由進出該等土地，已如前述。
      且告訴人簡月粉於原審審理時陳稱：真善美基金會的土地
      當初是我賣給他的，因為我的那塊土地旁邊轉角，被告陳
      述的轉角確實不好轉彎，我開車過去要回頭也不好回頭，
      那個土地的轉角常常被堆放磚頭、廢棄物已經好幾年等語
      （見原審109審易274卷第93頁），核與被告供述：因為車
      輛進出真善美工地，產業道路轉角地方剛好是農田水利會
      的地，沒有辦法通行，因為之前就有被堆積磚頭石頭、木
      板以及一些磁磚，我就開怪手把它弄出一個車子可以會車
      的地方，並用6台車的磚塊鋪在該處，然後我用怪手把那6
      台車所倒的磚塊弄平，讓車輛可以會車等語相符（見原審
      同上卷第91頁），是被告前開置辯，堪以採憑。足認被告
      將磚石傾倒在甲、乙土地，並加以修整鋪平，其目的僅係
      供車輛迴轉使用，且觀諸查獲當日之現場照片，亦未見現
      場設有任何排除他人使用該等土地之措施，已難認其主觀
      上有何竊佔之故意。
　⑶、佐以，證人廖鴻文於偵查中亦證稱：現況對我們（農田水
      利會）渠道沒有影響等語（見同上偵卷第98頁），益徵被
      告僅係回填可利用之資源物，並修整鋪平，以作為相鄰之
      工地大型曳引車、貨車迴轉使用，並未排除真正權利人對
      該等土地之監督管領力，進而將該等土地移入自己之持有
      支配狀態之事實，自無由遽認被告之行為已符竊佔要件。
　⑷、又桃園環保稽查大隊承辦人員陳錦磅固有於108年11月15日
      再次至甲、乙土地勘查，並發現該等土地上的地貌、堆置
      物已與108年7月19日不同一節，此據證人陳錦磅於偵查中
      證述綦詳（見108偵28440卷第119至121頁），並有桃園市
      政府環境保護局108年11月20日環清隊新中字第108009913
      2號函暨檢附之現場照片、地籍圖、稽查工作紀錄表在卷
      可稽（見同上偵卷第61至77頁），然此僅足認稽查人員第
      2次至甲、乙土地稽查時，該等土地堆置之磚石等物已清
      除，尚不足認定該等磚石究係何時清除。參以，被告供承
      ：108年7月19日當日下午施工完畢後，我就將該等土地上
      的磚石清除完畢、回復原狀等語（見本院卷第263頁），
      是亦不排除被告於本案查獲當日即已將該等土地上之磚石
      等物予以清空。從而，檢察官既未舉證證明被告於遭桃園
      環保稽查大隊查獲後有持續佔用該等土地之情事，尚難僅
      以上開證人證述、函文，遽為被告不利認定之依憑。　　
      　
㈢、至公訴意旨以被告於警詢及偵查中之供述、告訴人於警詢時
    之指述、證人廖鴻文於警詢及偵查中之證述、證人陳錦磅、
    吳志文於偵查中之證述、地籍資料、桃園市政府環境保護局
    環境清潔稽查大隊稽查工作紀錄表暨現場照片、108 年11月
    20日環清隊新中字第1080099132號函暨現場照片各1 份等證
    據認被告涉犯竊佔罪嫌，然上開證據均僅能證明被告在甲、
    乙土地上有傾倒磚石之行為，然無從證明被告有佔用甲、乙
    土地之繼續性及排他性，尚難認被告涉犯本案竊佔罪嫌。
㈣、綜上所述，公訴意旨所舉證據，不足為被告犯罪之積極證明
    。此外，復查無其他積極證據證明被告確有公訴意旨所 指
    之犯行。是依上開說明，自應為有利於被告之認定，則  本
    件尚不能證明被告犯罪，應為無罪判決之諭知。 
六、原審因而為被告無罪之諭知，經核並無不當，檢察官猶執前
    詞上訴，指摘原判決不當，為無理由，應予駁回。
據上論斷，應依刑事訴訟法第368條，判決如主文。　　　　
本案經檢察官林育駿提起公訴，檢察官劉仲慧提起上訴，檢察官
羅建勛到庭執行職務。
中　　華　　民　　國　　110 　年　　11　　月　　16　　日
                  刑事第十九庭  審判長法　官  曾淑華
                                      法　官  許文章
                                      法　官  李殷君
以上正本證明與原本無異。
不得上訴。
                                      書記官  周彧亘
中　　華　　民　　國　　110 　年　　11　　月　　16　　日